【裁判字號】    95,財管,46
【裁判日期】    950823
【裁判案由】    選任遺產管理人
【裁判全文】
臺灣桃園地方法院民事裁定              95年度財管字第46號
聲  請  人  臺灣土地銀行股份有限公司
法定代理人  丙○○
代  理  人  乙○○
關  係  人  甲○○
            財政部國有財產局臺灣北區辦事處桃園分處
上  一  人
法定代理人  胡樹禮
代  理  人  蘇嘉卿
被 繼 承人  丁○○    生前最.
上列聲請人聲請為被繼承人丁○○選任遺產管理人事件，本院裁
定如下：
    主      文
選任財政部國有財產局臺灣北區辦事處桃園分處為被繼承人丁○
○之遺產管理人。
准對被繼承人丁○○（男，民國○○年○○月○○日生，身分證統一編
號：Ｚ000000000號，生前最後住所：桃園縣楊梅鎮○○里○○鄰○
○路208 號7 樓之2） 之大陸地區以外之繼承人為承認繼承之公
示催告。
財政部國有財產局臺灣北區辦事處桃園分處應於收受本裁定之日
起貳拾日內，將本裁定登載於公報、新聞紙或其他相類之傳播工
具。
如有被繼承人之大陸地區以外之繼承人，應自本公示催告最後登
載公報、新聞紙或其他相類之傳播工具之日起壹年內向本院陳報
承認繼承，如不於公示期限內申報承認繼承時，被繼承人之遺產
於大陸地區之繼承人依法繼承、清償債權並交付遺贈物後有賸餘
者歸屬國庫。
聲請程序費用由被繼承人丁○○之遺產負擔。
    理      由
一、按「繼承開始時，繼承人之有無不明者，由親屬會議於一個
    月內選定遺產管理人，並將繼承開始及選定遺產管理人之事
    由，向法院報明。」，「親屬會議依前條規定為報明後，法
    院應依公示催告程序，定六個月以上之期限，公告繼承人，
    命其於期限內承認繼承。」，「無親屬會議或親屬會議未於
    前條所定期限內選定遺產管理人者，利害關係人或檢察官，
    得聲請法院選任遺產管理人，並由法院依前項規定為公示催
    告。」，民法第1177條、第1178條第1 項、第2 項定有明文
    。又民法第1177條所謂繼承開始時繼承人有無不明，係指戶
    籍簿上無可知之法定繼承人或雖有之而皆為繼承之拋棄而言
    （最高法院88年度臺上字第3185號判決參照）。再「無人承
    認之繼承事件，由繼承開始時被繼承人住所地之法院管轄。
    」，非訟事件法第145 條第1 項規定甚明。
二、本件聲請意旨略以：被繼承人丁○○，男，民國○○年○○月○○
    日生，身分證統一編號：Ｚ000000000號，生前最後住所：桃
    園縣楊梅鎮○○里○○鄰○○路208 號7 樓之2 ，於民國93年
    6 月24日死亡，其繼承人均已拋棄繼承，惟被繼承人生前向
    聲請人辦理抵押借款，迄仍積欠新臺幣（下同）626,249 元
    本息尚待行使權利，為此聲請選任由關係人財政部國有財產
    局臺灣北區辦事處桃園分處擔任遺產管理人等語，並提出戶
    籍謄本、本院家事法庭函影本、土地建物登記謄本、繼承系
    統表、借據影本、抵押權設定契約書影本、他項權利證明書
    影本、遺產清冊等件為證。
三、關係人即被繼承人配偶甲○○具狀陳稱：因工作繁忙體弱多
    病，須定期前往醫院洗腎，難以勝任遺產管理人之職，同意
    由關係人財政部國有財產局臺灣北區辦事處桃園分處擔任遺
    產管理人等語。關係人財政部國有財產局臺灣北區辦事處桃
    園分處陳稱：依司法院74年10月15日（74）院臺廳一字第05
    786 號函示請免由關係人財政部國有財產局臺灣北區辦事處
    桃園分處擔任遺產管理人，另由最近親屬優先選任或選任具
    專業之律師擔任等語。
四、查聲請人所陳各節，業據聲請人提出前揭書證附卷可稽，核
    與所述情節相符，並據本院職權調取本院93年度繼字第644
    號、第773 號拋棄繼承卷宗，被繼承人丁○○之繼承人全體
    均已拋棄繼承確實，復查無被繼承人丁○○之親屬會議業已
    選定遺產管理人，本件聲請人聲請為被繼承人丁○○選任遺
    產管理人，於法即無不合。按遺產管理人之設，旨在管理保
    存及清算遺產，以免遺產散失，是以遺產管理人具有相當之
    公益色彩；又選任遺產管理人，除慮及管理遺產之公平性外
    ，須考慮其適切性，亦即可對其遺產、遺債之情形瞭解較深
    ，復與遺債債權人無利害共同關係而得忠誠處理者，優先選
    任為宜。關係人甲○○具狀陳明不願意擔任本件遺產財產管
    理人，本院即難強令並無意願之被繼承人親屬擔任本件遺產
    管理人。另經本院於95年6 月6 日函請桃園縣律師公會推薦
    律師擔任本件遺產管理人，迄今未獲答覆。聲請人陳明被繼
    承人丁○○名下門牌桃園縣楊梅鎮○○路208 號7 樓之2 房
    地估價約2,200,000 元，扣除積欠聲請人貸款626,249 元本
    息及公教貸款約1,400,000 元，尚有賸餘，應屬遺產大於遺
    債情況，此為關係人財政部國有財產局臺灣北區辦事處桃園
    分處所不爭執，顯與前揭司法院74年10月15日（74）院臺廳
    一字第05786 號函示所指「遺債大於遺產，形同破產，儘量
    避免選任國有財產局為遺產管理人。」情況不合。參諸民法
    1185條規定，無繼承人承認繼承，其遺產於清償債權，並交
    付遺贈物後，如有謄餘，歸屬國庫，又國有財產局為國庫之
    綜理機關，國有財產法第9 條第2 項規定甚明，其備有財產
    管理專才，要能擔任本件遺產管理人職務，聲請人聲請選任
    關係人國有財產局財政部國有財產局臺灣北區辦事處桃園分
    處為本件被繼承人丁○○所遺遺產之遺產管理人，應無不合
    。爰選任關係人財政部國有財產局臺灣北區辦事處桃園分處
    為被繼承人丁○○遺產之遺產管理人，並依法為公示催告。
五、依非訟事件法第157條，裁定如主文。
中    華    民    國    95    年    8     月    23    日
                  家事法庭法  官  熊祥雲
上列正本證明與原本無異
如不服本裁定應於送達後10日內向本院提出抗告狀，並應繳納抗
告費新台幣1,000 元。
中    華    民    國    95    年    8     月    23    日
                          書記官  張淑芬


司法院資訊處製作；財團法人民間司法改革基金會備份。
